【裁判字號】    89,上易,56
【裁判日期】    890216
【裁判案由】    妨害公務
【裁判全文】
臺灣高等法院臺南分院刑事判決              八十九年度上易字第五六號    Ｇ
      上  訴  人  臺灣臺南地方法院檢察署檢察官
      被      告  甲  ○  ○
右上訴人因被告妨害公務案件，不服臺灣臺南地方法院八十八年度易字第二五一二號
中華民國八十八年十月二十九日第一審判決（起訴案號：臺灣臺南地方法院檢察署八
十八年度偵字第九一二四號），提起上訴，本院判決如左：
      主      文
上訴駁回。
      理      由
一、公訴意旨略以：被告甲○○前因涉有違反貪污治罪條例之罪嫌，經台灣台南地方
    法院檢察署檢察官追加起訴（臺灣臺南地方法院八十七年度訴字第五五四號），
    詎被告於民國（下同）八十七年十二月二十八日十四時許，在公開審判法庭即台
    灣台南地方法院刑事庭後棟三樓臨時法庭經受命法官訊問：「對檢察官追加起訴
    之意旨有何意見」，竟以侮辱之意思，答以「我覺得檢察官銹逗（台語發音）」
    ，對台灣台南地方法院檢察官依法執行之職務公然侮辱，因認被告涉有刑法第一
    百四十條第一項後段之對於公務員依法執行之職務公然侮辱罪。案經乙○○告發
    及台灣台南地方法院檢察署檢察官主動偵查起訴。
二、按犯罪事實應依證據認定之，無證據不得推定其犯罪事實，刑事訴訟法第一百五
    條定有明文。又認定不利於被告之事實，須依積極證據，茍積極證據不足為不利
    被告事實之認定時，即應為有利於被告之認定，更不必有何有利之證據，最高法
    院三十年上字第八一六號著有判例可資參照。
三、本件公訴人認被告涉有對於公務員依法執行之職務公然侮辱罪嫌，無非以台灣台
    南地方法院檢察署檢察官就被告涉有違反貪污治罪條例罪嫌追加起訴，係依法執
    行職務。被告在公開審判之法庭上，以台語發音講「伊覺得檢察官銹逗」，有對
    於檢察官依法執行之職務公然侮辱、輕視之意，尚有臺灣臺南地方法院八十七年
    度訴字第五五四號訊問筆錄影本一份，及台灣台南地方法院檢察署檢察官勘驗該
    院八十七年度訴字第五五四號，八十八年二月二十八日庭訊錄音之勘驗筆錄一份
    、錄音帶一捲資為依據。
四、訊據被告堅決否認有右揭犯行，辯稱：伊於受命法官訊問時固有說過：「我覺得
    檢察官銹逗（台語發音）」一語，但說那句話並沒有侮辱、輕視的意思，因伊從
    事營造業在工地常說些哩語，此僅是口頭禪，且隨後受命法官告知說那句話是不
    好的，當場伊就表示收回這句話，伊並沒有侮辱或輕視的意思等語。
五、按行為非出於故意或過失者，不罰；過失行為之處罰，以有特別規定為限，刑法
    第十二條、第十三條分別定有明文。次按刑法第一百四十條後段之犯罪構成要件
    係「對於公務員依法執行之職務公然侮辱者」，該規定係屬於故意犯罪者始足成
    之。又所謂「侮辱」，應具有輕蔑之意思，如無輕蔑之意思，自不構成刑責。經
    查：講某人「銹逗（台語發音）」固有指涉某人頭腦壞掉之意，此為人盡皆知之
    台灣話哩語，但被告與追加起訴之檢察官係處於對立之地位，檢察官追加起訴被
    告，乃以被告所為涉有犯罪嫌疑追訴其刑責，被告對於檢察官之追加起訴所指之
    犯罪事實，自可基於防衛之立場，質陳起訴內容如何與事實不符或失當，況被告
    並未針對某一特定之公務員指陳其「銹逗」，而是對於受命法官訊問對追加起訴
    之內容，所表示之意見，是其意應係針對追加起訴事實表示不服，係對事而非對
    人，且檢察官之起訴事實，本係可受公評之事，被告對於被訴切身之罪嫌，所為
    不服追加起訴之言論，或有措辭不當之處，惟應無輕視或侮辱之意甚明。況被告
    經受命法官告誡後，當即表示收回這句話，而且也未再講上開話語，更見其並無
    侮辱檢察官執行職務之犯意。綜上所述，參互印證，被告所辯尚非顯違常情，洵
    堪採信，本件依調查所得證據尚不足以證明被告確有妨害公務之犯行，此外復查
    無其他積極證據足資證明被告有右述犯行，揆諸首開說明，應認被告犯罪尚屬不
    能證明。
六、從而；原審依據上述理由，為被告無罪之諭知，核無不合。檢察官上訴意旨，仍
    執前詞指摘原判決不當，為無理由，應予駁回。
據上論結，應依刑事訴訟法第三百六十八條，判決如主文。
本案經檢察官張佩珍到庭執行職務。
中    華    民    國      八十九      年      二      月      十六      日
                                  臺灣高等法院臺南分院刑事第四庭
                                      審判長法官  陳    義    仲
                                            法官  蔡    崇    義
                                            法官  徐    財    福
右正本證明與原本無異。
不得上訴。
                                      法院書記官  王    全    龍
中    華    民    國      八十九      年      二      月     十八       日


司法院資訊處製作；財團法人民間司法改革基金會備份。
